【裁判字號】    96,交易,120
【裁判日期】    970415
【裁判案由】    過失致死
【裁判全文】
臺灣臺南地方法院刑事判決             96年度交易字第120號
公  訴  人  臺灣臺南地方法院檢察署檢察官
被      告  丙○○
上列被告因過失致死案件，經檢察官提起公訴（96年度偵字第11
252號），被告就被訴事實於準備程序中為有罪之陳述，本院裁
定依簡式審判程序審理，判決如下：
    主  文
丙○○因過失致人於死，處有期徒刑壹年；減為有期徒刑陸月，
如易科罰金，以新台幣壹仟元，折算壹日。
    事實及理由
一、丙○○於民國96年4月10日上午10時6分許，駕駛李龍騰所有
    車牌號碼：2550-KB號自用小客車，由台南市○○路北往南
    方向行駛。行至國民路與該路583巷交岔路口處時，原應注
    意行車速度，於無速限標誌或標線處所，不得超過每小時50
    公里及汽車行車時應注意車前狀況，隨時採取必要安全措施
    之道路交通安全規則規定。而依當時情形天候晴、日間自然
    光線充足、市區○○○○道路、路面乾燥、無缺陷、無障礙
    物、視距良好等情，又無不能注意之情事。竟疏於注意及此
    ，貿然以超過時速50公里之速度行駛。適時恰有張金火騎乘
    乙○○所有車牌號碼：NIU-128號重型機車，亦沿國民路與
    丙○○同方向於慢車道上行駛，於上揭交岔路口處左轉時亦
    疏於注意，機車行駛於同向2車道之道路，而內側車道未設
    有禁行機車標誌或標線時，其左轉彎應先駛入內側車道，再
    行左轉；或依2段式左轉之方式左轉之規定。而依當時情形
    ，亦無不能注意之情形，竟逕行由慢車道左轉，欲進入國民
    路532巷。迨丙○○見張金火所騎乘之機車左轉行駛至其前
    方時，避煞車不及，因而撞及張金火所騎乘之機車。致使張
    金火倒地，造成「顱內出血、頭部鈍挫傷」之傷害，經送醫
    後不治死亡。丙○○肇事後停留於肇事現場，於犯罪未經發
    覺前即向到場處理之警員自承犯罪，主動自首而接受裁判。
二、上開犯罪事實，迭據被告於警詢、檢察官偵訊及本院審理時
    坦承不諱，此外且有公訴人所提出之：
    道路交通事故現場圖。
    交通事故現場報告表(一)(二)。
    事故現場暨蒐證照片。
    臺灣臺南地方法院檢察署相驗屍體證明書、法醫驗斷書、
      勘驗筆錄。
    臺灣省臺南區車輛行車事故鑑定委員會鑑定意見書。
    及卷附之：
    台南市警察局第六分局道路交通事故肇事人自首情形紀錄
      表。(見相驗卷第37頁)
    車籍查詢。(見相驗卷第45、46頁)
    等件為證。本件事證已甚明確，被告犯行已堪認定，應予依
    法論科。
三、按行車速度，依速限標誌或標線之規定，無速限標誌或標線
    者，行車時速不得超過五十公里；次按機器腳踏車行駛至交
    岔路口，其轉彎，應依標誌或標線之規定行駛；無標誌或標
    線者，於內側車道設有禁行機車標誌或標線者，應依兩段方
    式進行左轉，不得由內側或其他車道左轉；道路交通安全規
    則第93條第1項第1款、第99條第2項，分別定有明文。今肇
    事地點限速為50公里，此有上揭交通事故現場報告表(一)之記
    載可稽 (見相驗卷第51頁)。被告肇事時竟超越上開速度行
    駛，以致肇事，其駕駛自有過失，其因而造成被害人死亡，
    其駕駛過失與被害人之死亡間，自具有因果關係。再肇事地
    點國民路南向車道，其右前方即國民路583巷西側路口設有
    機慢車待轉區○○○○○路南向車道為單向雙車道之道路，
    內側車道上並無禁行機車之標誌或標線，近交岔路口處亦無
    任何二段式左轉之標誌或標線。依此被害人機車左轉時本應
    於交岔路口前先變換車道至內側車道左轉，或沿慢車道行至
    國民路583巷西側路口機慢車待轉區內，再行左轉。然竟於
    慢車道逕行左轉，顯見其駕車亦與有過失。而被告駕車之過
    失與被害人駕車之過失，共同造成本件肇事，被害人之過失
    雖可為被告量刑之參考，然被告尚不得以此遽以主張解免其
    過失責任。
四、汽車行駛時，駕駛人應注意車前狀況，並隨時採取必要之安
    全措施，道路交通安全規則第94條第3項，亦有明文。經查
    ：本件肇事當時被告車行方向為由北向南行駛；被害人車輛
    係同向左轉東南方向行駛，2車發生撞擊時，其撞擊力道本
    應不如逆向對撞之車輛般強大。然被告車輛撞擊被害人機車
    後，竟然造成被告車輛前方保險桿塑膠護蓋破裂掉落，乘客
    座檔風玻璃破裂之強大撞擊力；且被害人機車為被告撞擊後
    ，於路面刮行27.4公尺，此分別有現場及車損照片 (見相驗
    卷第21-2 5、29-31頁)、道路交通事故現場圖 (見本院卷第
    49頁)等件為證。依此可知被害人車輛左轉至2車撞擊地點時
    ，並未立即遭被告車輛撞擊，此時被告車輛，應距被害人機
    車尚有若干之距離，其後以高速撞擊被害人機車，始可能造
    成被告車輛保桿護蓋掉落、擋風玻璃破裂之強大撞擊情形。
    次查：被害人機車於向東南方向左轉之情形下，遭撞擊後並
    未向東南方向滑行，而係向正南方滑行，此有現場圖可稽。
    依此可推知被害人機車遭撞擊時應處於靜止，或極為低速之
    情形下，亦可以認定被害人並非甫轉彎即遭受撞擊。復查：
    被告肇事前後均未於地面留下煞車痕跡，此亦有道路交通事
    故現場圖可稽。依此可知，被害人機車左轉時，被告車輛與
    被害人機車既尚有一段距離，肇事前竟未及煞車，顯見被告
    就本件肇事有疏未注意車前狀況之疏失。且為本件肇事之主
    因，被害人之過失僅為肇事次因。
五、本件肇事地點國民路南向車道路口處交通號誌，於南向車道
    紅燈亮起之後同時亮起左轉箭頭綠燈，此有現場照片可稽 (
    見相驗卷第24頁下方照片)。依此可知就本件肇事被告與被
    害人其中一人有闖越紅燈之違規行為。而被告於本院行準備
    程序中雖一度供稱：我行至交岔路口前沒看到燈號等語 (見
    本院卷第32頁)。惟本件除被告之上揭供述外，並無任何人
    證或物證，足以證明何人有闖越紅燈之違規行為。再參酌被
    告於警詢時起供稱：我車行向為綠燈 (見相驗卷第14頁)；
    於檢察官偵查中供稱：我通過時是綠燈 (見相驗卷第58頁)
    ；於本院準備程序中供稱：當時不是紅燈及左轉箭頭綠燈的
    燈號 (見本院卷第33頁)等語。本院認為，並無證據足以證
    明被告肇事當時，確有闖越紅燈之過失違規行為。然依上所
    述，縱然被告並無闖越紅燈之行為，亦駕駛行為亦有疏失無
    疑。
六、核被告丙○○所為，係犯刑法第276條第1項之過失致人於死
    罪。被告肇事後於警方尚不知何人犯罪前，即主動向前往處
    理之員警坦承肇事，並接受裁判等情，有上揭台南市警察局
    第六分局道路交通事故肇事人自首情形紀錄表附卷可稽，符
    合刑法第62條前段規定之自首要件，依法應減輕其刑。本院
    審酌被告駕駛車輛有多次違規紀錄，此有交通部公路總局嘉
    義區監理所臺南監理站97年2月18日嘉監南字第0970103649
    函可稽 (見本院卷第50-52頁)，駕駛習慣不佳。就本件交通
    事故應負之過失責任較重，超速行駛情節嚴重，於事後雖坦
    承犯行，然未與被害人家屬達成和解等一切情狀，量處如主
    文所示之刑。公訴人雖求處被告有期徒刑一年六月，然依上
    所述，應以如主文所示之刑為當。又被告犯罪之時間，在96
    年4月24日之前，依中華民國96年罪犯減刑條例之規定，應
    減其宣告刑1/2，並諭知如易科罰金之折算標準，以資懲戒
    。
據上論斷，應依刑事訴訟法第299條第1項前段、第273條之1第1
項、第310條之2、第454條，中華民國96年罪犯減刑條例第2條第
1項第3款、第7條、第9條，刑法第276條第1項、第62條前段、第
41條第1項前段，刑法施行法第1條之1，判決如主文。
本案經檢察官 甲○○ 到庭執行職務。
中    華    民    國    97    年    4    月   15     日
                       交通法庭  法  官  蔡直青
以上正本證明與原本無異。
如不服本判決應於收受本判決後10日內向本院提出上訴書狀，並
應敘述具體理由。如未敘述上訴理由者，應於上訴期間屆滿後20
日內向本院補提理由書狀（均須按他造當事人之人數附繕本）「
切勿逕送上級法院」。
                                  書記官  劉鴻瑛
中    華    民    國    97    年    4     月    17    日
附錄法條：
刑  法
第  276 條
因過失致人於死者，處二年以下有期徒刑、拘役或二千元以下
  罰金。
從事業務之人，因業務上之過失犯前項之罪者，處五年以下有
  期徒刑或拘役，得併科三千元以下罰金。


司法院資訊處製作；財團法人民間司法改革基金會備份。
